臺灣高等法院刑事裁定
109年度毒抗字第224號
抗  告  人
即  被  告  王靜琪




上列抗告人即被告因違反毒品危害防制條例案件，不服臺灣新北
地方法院中華民國109年9月24日裁定（聲請案號：臺灣新北地方
檢察署109年度毒偵字第4961號、109年度聲觀字第514號），提
起抗告，本院裁定如下：
    主  文
抗告駁回。                                              
    理  由
一、原裁定意旨略以：抗告人即被告王靜琪於民國109年5月6日1
    8時許，在基隆市中山區中和路之某友人住處內，以將第二
    級毒品甲基安非他命（下稱甲基安非他命）放置玻璃球內燒
    烤吸食煙霧之方式，施用甲基安非他命1次，嗣於同年月10
    日15時10分許，在新北市○○區○○路0段000號5樓內，因另案
    通緝為警緝獲，並於同日17時37分許同意親自排放、彌封尿
    液送驗，檢驗結果確呈安非他命、甲基安非他命陽性反應等
    節，業據抗告人於警詢及偵查時坦承不諱，並有勘察採證同
    意書、新北市政府警察局受採集尿液檢體人姓名及檢體編號
    對照表（檢體編號：A0000000號）、臺灣檢驗科技股份有限
    公司109年5月26日濫用藥物檢驗報告（檢體編號：A0000000
    號）各1份附卷可稽，足認抗告人上開任意性自白確與事實
    相符，其施用第二級毒品犯行洵堪認定。又抗告人前因施用
    第二級毒品案件，經臺灣基隆地方法院以96年度毒聲字第14
    號裁定送觀察、勒戒後，認無繼續施用毒品之傾向，於96年
    3月21日釋放出所，並經臺灣基隆地方法院檢察署（現已更
    名為臺灣基隆地方檢察署）檢察官以95年度毒偵字第2270號
    為不起訴處分確定一節，有本院被告前案紀錄表1份在卷可
    佐，則抗告人係於上開觀察、勒戒執行完畢釋放之「3年後
    」，再為本案施用第二級毒品犯行，縱使其於此期間內曾另
    因施用毒品經法院論罪科刑，揆諸上開規定及說明，仍應裁
    定將被告送勒戒處所觀察、勒戒，是檢察官審酌全案情節（
    含抗告人先前有多次施用毒品之前案紀錄），依法聲請裁定
    將抗告人送勒戒處所觀察、勒戒，並無違背法令、事實認定
    錯誤或裁量重大明顯瑕疵等情形，本件聲請於法核無不合，
    應予准許等語。
二、抗告意旨略以：抗告人因毅力不夠，考量欠周詳，觸犯毒品
    之不當行為，在服刑中經由輔導課程了解吸毒終會產生後遺
    症，而痛定思痛，今後徹底悔改。爰請求撤銷原裁定，改以
    戒癮治療替代觀察勒戒云云。
三、查毒品危害防制條例業於109年1月15日修正公布，並於本件
    抗告人行為後之同年7月15日施行，其中同條例第20條將第3
    項有關觀察、勒戒或強制戒治執行完畢釋放後得適用前2項
    規定之期間，由「5年後」再犯第10條之罪修正為「3年後」
    再犯；又依同條例第35條之1第1款規定，修正施行前犯同條
    例第10條之罪之案件，於修正施行後，偵查中之案件應由檢
    察官依修正後同條例第20條第3項、第1項之規定，聲請法院
    裁定觀察、勒戒。
四、本院查：
　㈠關於抗告人有於前揭時、地施用甲基安非他命1次之事實，業
    據抗告人於警詢及偵查中坦承不諱，且其尿液經送鑑驗後確
    呈安非他命、甲基安非他命陽性反應，此有勘察採證同意書
    、新北市政府警察局受採集尿液檢體人姓名及檢體編號對照
    表、臺灣檢驗科技股份有限公司109年5月26日出具之濫用藥
    物檢驗報告（檢體編號：A0000000）各1紙在卷可稽（見毒
    偵卷第3、9、10頁）。故抗告人於上揭時、地確實施用甲基
    安非他命1次之行為，堪以認定。揆諸前揭規定及說明，原
    裁定令抗告人入勒戒處所觀察、勒戒，於法尚無不合。
  ㈡抗告人雖執前詞提起本件抗告。惟查，97年4月30日修正公布
    、同年10月30日施行及109年1月15日修正公布、同年7月15
    日施行之毒品危害防制條例第24條第1項之規定對於「初犯
    」及「3年後再犯」毒癮治療方式，採行「觀察、勒戒」與
    「緩起訴之戒癮治療」並行之雙軌模式，並無「緩起訴之戒
    癮治療」應優先於「觀察、勒戒」的強制規定。毒品危害防
    制條例規定之觀察、勒戒處分，係一種針對受處分人將來之
    危險所為預防、矯正措施之保安處分，目的係為斷絕施用毒
    品者之身癮及心癮，並屬強制規定。而該觀察勒戒之程式，
    僅於：⒈依據毒品危害防制條例第24條第1項規定，於檢察官
    先依刑事訴訟法第253條之1第1項、第253條之2之規定，為
    附命完成戒癮治療之緩起訴處分時，不適用之；⒉或犯第10
    條之罪者，於犯罪未發覺前，自動向行政院衛生署指定之醫
    療機構請求治療，醫療機構依據毒品危害防制條例第21條第
    1項規定，免將請求治療者送法院或檢察機關等情，可排除
    適用外；其餘就初犯或觀察勒戒、強制戒治執行完畢3年後
    再犯施用毒品罪之行為人，犯毒品危害防制條例第10條之罪
    者，檢察官即應向法院提出聲請裁定其入勒戒處所觀察、勒
    戒，且凡經檢察官聲請，法院亦僅得依法裁定令入勒戒處所
    執行觀察、勒戒，以查其是否仍有施用毒品傾向，並據以斷
    定幫助受處分人澈底戒毒之方法，尚無自由斟酌以其他方式
    替代之權，亦無因受處分人之個人因素而免予執行之餘地。
    是本件檢察官聲請觀察、勒戒，係符合法定要件，其裁量之
    判斷既無重大明顯瑕疵，亦無濫用或不當情形，自應尊重檢
    察官職權之行使，不得任意指為違法。從而，原審依毒品危
    害防制條例第20條第1項及觀察勒戒處分執行條例第3條第1
    項規定，裁定抗告人應送勒戒處所觀察、勒戒，經核並無違
    誤。抗告意旨徒以今後會徹底悔改，請求改以附命完成戒癮
    治療之緩起訴處分等其他方式替代觀察、勒戒處分云云，純
    屬抗告人個人因素，亦不足以採為免除執行觀察勒戒處分、
    改為附命戒癮治療緩起訴處分之正當理由。
五、綜上所述，原審以抗告人確有施用第二級毒品之犯行，因而
    裁定令抗告人入勒戒處所觀察、勒戒，核其認事用法，並無
    違法或不當。抗告意旨猶執前詞提起抗告，為無理由，應予
    駁回。
據上論斷，應依刑事訴訟法第412 條，裁定如主文。
中　　華　　民　　國　　109 　年　　10　　月　　30　　日
                  刑事第十五庭  審判長法　官  劉興浪
  　　　　　　　　　　　　　　　　　　法　官  陳信旗
  　　　　　　　　　　　　　　　　　　法　官  林怡秀
以上正本證明與原本無異。
不得再抗告。
                                      書記官  陳采薇
中　　華　　民　　國　　109 　年　　11　　月　　3 　　日